【裁判字號】    95,訴,1023
【裁判日期】    950815
【裁判案由】    洗錢防制法等
【裁判全文】
臺灣臺北地方法院刑事判決              95年度訴字第1023號
公  訴  人  臺灣臺北地方法院檢察署檢察官
被      告  甲○○
                      六樓之3.
上  一  人
選任辯護人  楊貴森律師
            庚○○
上  一  人
選任辯護人  林聖鈞律師
被      告  辛○○
上  一  人
選任辯護人  姚念林律師
被      告  己○○
上  一  人
選任辯護人  楊貴森律師
被      告  丙○○
            戊○○
                    現另案於臺灣台中監獄苗栗分監執行中
上二人共同
指定辯護人  本院公設辯護人乙○○
上列被告因洗錢防制法等案件，經檢察官提起公訴（95年度偵字
第8334號），本院判決如下：
    主  文
甲○○、庚○○、己○○、戊○○共同掩飾他人因重大犯罪所得
財物為常業，甲○○處有期徒刑伍年，庚○○處有期徒刑參年陸
月，己○○處有期徒刑參年肆月，戊○○處有期徒刑參年捌月。
扣案如附表編號一所示之物均沒收。
辛○○、丙○○成年人與未滿十八歲之人共同掩飾他人因重大犯
罪所得財物為常業，辛○○處有期徒刑參年肆月，丙○○有期徒
刑壹年捌月，緩刑參年，扣案如附表編號一所示之物均沒收；又
辛○○又未經許可持有可發射子彈具有殺傷力之改造槍枝，處有
期徒刑參年肆月，併科罰金新台幣壹拾萬元，罰金如易服勞役，
以新台幣壹仟元折算壹日，扣案之如附表編號二所示之槍彈均沒
收，應執行有期徒刑陸年肆月，併科罰金新台幣壹拾萬元，罰金
如易服勞役，以新台幣壹仟元折算壹日，扣案如附表編號一所示
之物及編號二所示之槍彈均沒收。
    事  實
一、甲○○（綽號「福哥」）於民國94年9月間與在大陸地區之
    綽號「阿康」之壬○○、癸○○及其他不詳真實姓名年籍之
    成年男子「阿文」、「偉偉」及「大陳」等人（均未經起訴
    ）所組成之電話詐欺集團（以電話研擬詐騙說詞，詐欺取得
    被害人之匯款）取得聯繫後，竟共同意圖掩飾該詐欺集團常
    業詐欺所得之財物，由該詐欺集團大量收購及運用人頭帳戶
    ，交由甲○○在台灣地區進行洗錢，並以之為常業，賴以維
    生，甲○○於95年1、2月間返回台灣地區後，依報紙廣告資
    訊，向不詳真實姓名年籍之販賣人頭帳戶業者，大量收購人
    頭帳戶，每2、3日即購買數本至數十本不等，並指示所召纜
    具有上開共同常業洗錢犯意聯絡之「車手」己○○、庚○○
    、戊○○、辛○○等人（詳述如下），前往高速公路各交流
    道附近之客運站，收取託運而來之人頭帳戶存摺簿、提款卡
    暨密碼即印章等，旋指示前往試卡俾確認堪用與否，且即時
    回報該詐欺集團人士搜得之人頭帳戶之戶名及帳號，俟該詐
    欺集團人士通知已詐騙成功及該筆詐騙金額所匯入之帳戶後
    ，甲○○立即電話指示「車手」己○○等人前往自動櫃員機
    提領現款，如金額較大者，則指示前往銀行或郵局櫃檯用印
    臨櫃提款，旋再指示下游「車手」己○○等人至該詐得金額
    中，可扣除百分之6或7不等之報酬後，即指示「車手」立刻
    前往銀行匯款至指定之人頭帳戶或大陸地區帳戶，自己再從
    中扣取百分之4至9不等之報酬後，轉交詐欺集團人士，而為
    洗錢，此電話詐騙集團每日進帳均有幾十萬元至上百萬元不
    等：
１、甲○○以行動電話與庚○○之0000000000號行動電話及戊○○之0000000000號行動電話聯絡，庚○○及戊○○即分別自
    前開受雇日時起，依前述模式，多次前往新竹交流道附近之
    「空中一號」客運站，收取子○○等多人之郵局存摺簿、印
    章及提款卡等物，戊○○亦曾直接向丑○○、寅○○及卯○○等人收購人頭帳戶（子○○等涉嫌幫助詐欺部分，均另案
    由臺灣臺北地方法院檢察署檢察官偵辦中），然後持往自動
    櫃員機試卡，且多次依甲○○之電話指示，共同前往自動櫃
    員機提款，或至銀行臨櫃用印提領詐得之款項，95年3月間
    ，每1、2天即前往提款，金額最高者達新台幣（下同）1百
    萬元以上，迄95年4月5日查獲止，已提領款項至少達3、4百
    萬元，且於扣除約定之報酬後，均依甲○○之電話指示匯往
    指定之人頭帳戶，以此方式隱匿上開詐欺集團所得款項共同
    洗錢，庚○○及戊○○均以此為常業，賴以維生，約進行3
    、4 次。
２、辛○○（綽號「小牛」）為成年人，負責台北地區之蒐集人
    頭帳戶、提款及匯款轉帳等洗錢工作，於95年3月間某日起
    ，與丙○○（綽號「黑仔」）成年人、未滿十八歲少年辰○○（綽號「白臉」，另由本院少年法庭審理中）共同基於上
    開常業洗錢之犯意聯絡，共同負責「車手」工作，甲○○並
    以行動電話與辛○○之00000000 00號聯絡，辛○○接獲指
    示後再與丙○○之000000 0000號及辰○○之0000000000號
    聯絡，渠等自前開受雇日時起，依前述模式，前往台北市○○路上之「空軍一號」、「泛亞」客運站等處，收取多本人
    頭帳戶之郵局存摺簿、印章及提款卡等物，然後持往自動櫃
    員機試卡，且多次依甲○○之電話指示，共同或分別前往自
    動櫃員機提款，或至銀行臨櫃用印提領詐得之款項，每2、3
    天即前往提款1次，丙○○及辰○○每提款1次，辛○○即給
    付1000元以為報酬（丙○○僅提領2次，共僅取得1000元之
    報酬、辰○○約提領3次），辛○○並於扣除約定之報酬後
    ，再依甲○○之指示匯往指定之人頭帳戶，以此方式共同常
    業洗錢，賴以維生，辛○○約進行10餘次。
３、己○○綽號「野牛」，負責台北地區之蒐集人頭帳戶、提款
    及匯款轉帳等洗錢工作，由甲○○以行動電話與巳○○之
    0000000000號、0000000000號及0000000000號聯絡，己○○
    每接獲指示後，即依前述模式，每隔3、4天即前往台北市○○路與長安東路口之「空軍一號」聯欣客運站等處，收取多
    本人頭帳戶之郵局存摺簿、印章及提款卡等物，然後持往自
    動櫃員機試卡，並依甲○○之電話指示，前往自動櫃員機提
    款，或至銀行臨櫃用印提領詐得之款項，每3、4天即前往提
    款1次，少則3萬元，多則數十萬元乃至百萬元，金額最高者
    為148萬元，累計提領高達4百餘萬元，己○○並於扣除約定
    之報酬後，再依甲○○之指示匯往指定之人頭帳戶，以此方
    式為洗錢，並以此為常業，賴以維生，約進行7、8次。
二、辛○○未經許可，於95年4月1日前後某時許，向真實姓名年
    籍均不詳、綽號「阿嘉」之成年男子，以3萬元之代價，購
    買仿貝瑞塔廠M9型半自動具殺傷力之改造槍枝1把及子彈8顆
    ，旋自該日時起，經常隨身攜帶，而持有之。
三、嗣因民眾丁○○於95年1月19日接獲自稱臺灣高雄地方法院
    之詐騙電話，遭詐騙9萬3800元，經報警循線追索，於同年4
    月5日為警拘提甲○○等人到案，且經警前往上開辛○○位
    於台北市○○街173巷7號之住處執行搜索，當場扣得上開改
    造槍枝1把、子彈8發及午○○等人之存摺簿、提款卡及印章
    等物，另循線於甲○○、己○○、戊○○住處及身上扣得其
    等所有之行動電話（含SIM卡）及上開人頭帳戶存摺簿、提
    款卡及印章等物，而查獲上情。
四、案經被害人丁○○訴請內政部警政署刑事警察局移送臺灣臺
    北地方法院檢察署檢察官偵查起訴。
    理  由
一、上開事實，業據被告甲○○、庚○○、辛○○、己○○、丙○○、戊○○於本院審理中均坦承不諱，互核一致，並據同
    案少年辰○○於警詢中供述明確，且有自被告甲○○、己○○、辛○○、戊○○住處扣得之上開人頭存摺、提款卡及印
    章、EASY ATMIII讀卡機等物扣案可證，復有被告辛○○於95
    年3月17日在台北市興安郵局、於95年3月17日在台北市○○○路○段某全家超商、95年3月23日在台北市信維郵局之ATM
    錄影畫面可證其與少年辰○○上開提領款項之事實、被告己○○於95年3月27日在台北市興安郵局之ATM監視錄影畫面可
    證其有上開提領款項之事實，並有甲○○所有之0000000000
    號、000000 0000號、0000000000號、庚○○所有之0000000
    000號、戊○○所有之0000000000號、己○○所有之0000000
    000號、辛○○所有之0000000000號、丙○○所有之0000000
    000號、辰○○所有之0000000000號行動電話間通聯之監聽
    譯文在卷可憑，被告甲○○、庚○○、辛○○、己○○、丙○○、戊○○之自白與事實相符，應可認定。次查，被告辛○○持有之改造槍枝及子彈經送內政部警政署刑事警察局鑑
    定結果，為仿貝瑞塔廠M9型半自動手槍製造之槍枝換裝土造
    金屬槍管而成之改造槍枝，機械性能良好，可擊發適用子彈
    ，認具殺傷力，口徑9MM制式子彈8顆，認均具殺傷力，有該
    局95年6月12日刑鑑字第0950052308號鑑定書在卷可參，並
    有該槍彈扣案可證，其自白與事實相符，亦可採信，本件事
    證明確，被告等犯行均洵堪認定。
二、按被告等人行為後，刑法已於94年1月7日修正，於94年2 月
    2日公布，95年7月1日施行，修正後第2條第1項規定：「行
    為後法律有變更者，適用行為時之法律。但行為後之法律有
    利於行為人者，適用最有利於行為人之法律。」，改採從舊
    從輕原則，依新舊法比較附表所示總體比較新舊法結果，以
    舊法較有利於被告，故依刑法第2條第1項前段規定，本案應
    適用修正前之舊法。核被告甲○○、己○○、辛○○、己○○、丙○○、戊○○所為，均係犯修正前之洗錢防制法第9
    條第3項、第2條第2款之常業洗錢罪。公訴人認被告等所為
    ，係犯修正前之洗錢防制法第9條第3項、第2條第1款之常業
    洗錢罪，唯其等均辯稱未曾參與上開詐欺集團之詐欺犯行，
    係於該等詐欺犯行完成後，始為掩飾該等詐欺所得之洗錢犯
    行，則公訴人認被告等係犯該法第2條第1款掩飾因自己重大
    犯罪所得財物為常業罪，尚有未洽，惟本案仍以起訴書所載
    之修正前之洗錢防制法第9條第3項予以論科，併此敘明。被
    告辛○○持有槍彈部分，係犯槍砲彈藥刀械管制條例第8條
    第4項、第12條第4項之罪。起訴書雖認其係犯該條例第7條
    第4項之罪，惟被告所持有改造槍枝經鑑定結果，係仿貝瑞
    塔廠M9型半自動手槍製造之槍枝換裝土造金屬槍管而成之具
    有殺傷力之改造槍枝，而非該條例第7條第1項所示之槍枝，
    起訴書所載容有錯誤，業經公訴人當庭變更起訴法條，起訴
    基礎事實相同，爰變更起訴法條。又起訴書雖漏未記載該條
    例第12條第4項持有子彈罪，惟公訴人已當庭補充該條文，
    且起訴書犯罪事實欄已載明被告辛○○持有子彈之犯行，自
    在本院所得審判之範圍，併此敘明。被告甲○○、庚○○、
    辛○○、己○○、丙○○、戊○○與上開詐欺集團人士間，
    辛○○、丙○○與少年辰○○間均有犯意之聯絡及行為分擔
    ，皆為共同正犯。被告辛○○持有改造槍枝及子彈之行為，
    所犯上開二罪係一行為觸犯數罪之想像競合犯，應依刑法第
    55 條規定，從重論以槍砲彈藥刀械管制條例第8條第4項之
    罪。其所犯上開常業洗錢罪與持有改造槍枝罪二罪間，犯意
    各別，行為互異，應予分論併罰。被告辛○○、丙○○成年
    人利用未滿十八歲之少年共同實施常業洗錢罪，應依兒童及
    少年福利法第70條第1項之規定，加重其刑。又被告丙○○
    僅從事2次犯行，獲利1000元，犯罪之情狀顯可憫恕，認科
    以最低度刑仍嫌過重，依刑法第59條之規定，酌量減輕其刑
    ，並先加後減之。爰審酌被告等人犯罪之動機、目的、使用
    之手段、獲利情形、造成受害人之損害及犯罪後均坦承犯行
    之態度等一切情狀，量處如主文所示之刑，以資懲儆。被告
    辛○○並依新舊法比較附表所示總體比較新舊法結果，以舊
    法較有利於被告，故依刑法第2條第1項規定，依修正前之舊
    法，定其應執行刑，並依新法定其罰金易服勞役之折算標準
    。被告丙○○前未曾受有期徒刑以上刑之宣告，因一時失慮
    ，偶罹刑典，事後已坦承犯行，深具悔意，經此刑之宣告後
    ，應知警惕而無再犯之虞，本院因認暫不執行其刑為當，予
    以宣告緩刑3年，用啟自新。扣案附表所示之槍彈為違禁物
    ，應依刑法第38條第1項第1款之規定，併予宣告沒收。扣案
    如附表一所示之行動電話（含SIM卡）、印章、電腦、讀卡
    機等物，為被告等人所有供犯罪所用之物，均應依刑法第38
    條第1項第2款之規定，併予宣告沒收。至扣案之存摺、提款
    卡等物，因非屬被告等人所有，爰不另為沒收之諭知，附此
    敘明。
三、公訴意旨另認被告甲○○、庚○○、辛○○、己○○、丙○○、戊○○另涉意圖為自己不法之所有，組成電話詐騙集團
    ，並以之為常業，被告甲○○至民國94年9月間起，在大陸
    地區廈門市，與綽號「阿康」之壬○○、癸○○（均另行通
    緝），及其他不詳真實姓名年籍之成年男子「阿文」、「偉
    偉」及「大陳」等人，共同組成電話詐騙集團，其運作模式
    可分上、中、下游，上游者研擬詐騙說詞及雇人撥打電話從
    事跨海詐騙（說詞有假冒地檢署通知、擄車或擄人勒贖求救
    、信用卡遭盜刷等），中游者即甲○○則自任「總車手」總
    指揮之角色，召攬並指示在台之諸多下游「車手」，進行蒐
    集人頭帳戶、提款及匯款轉帳等掩飾自己犯罪所得財產上利
    益之洗錢行為。被告庚○○負責新竹地區之蒐集人頭帳戶、
    提款及匯款轉帳等洗錢工作，於95年1月前獨自擔任「車手
    」工作，被告辛○○於95年3月前，負責台北地區之蒐集人
    頭帳戶、提款及匯款轉帳等洗錢工作，獨自擔任「車手」工
    作，因認被告等涉犯刑法第340條、洗錢防制法第9條第3項
    、第2條第1款之罪嫌等語，惟查，被告等人均否認有參與上
    開詐欺集團行騙之行為，均辯稱其等僅負責將上開詐欺集團
    已詐得之款項予以提領轉至其他人頭帳戶予以洗錢等語，被
    告甲○○辯稱其係自95年1、2月間返台後始從事上開洗錢犯
    行，之前並未從事該等犯行，被告辛○○辯稱其係自95年3
    月間起開始為上揭犯行、被告庚○○辯稱其係自95年2月間
    起開始為上揭犯行等語，按犯罪事實應依證據認定之，無證
    據不得認定其犯罪事實；又不能證明被告犯罪者，應諭知無
    罪之判決，刑事訴訟法第154條第2項、第301條第1項分別定
    有明文。公訴人認被告等有該等犯行，無非係以被告等人於
    警偵訊中坦承有與詐欺集團人士合作，惟查，其等均係於詐
    欺集團詐欺既遂後，始加入為掩飾該詐欺集團詐欺所得財物
    之洗錢行為，其等既係於詐欺行為完成後始為洗錢犯行，其
    等亦係抽取為他人洗錢之對價後將上開詐得之款項全數匯予
    該等詐欺集團人士，當無以詐欺集團之詐欺行為視為自己共
    同行為之犯意聯絡，亦無將該詐得款項視為共同犯罪所得之
    意，被告上開行為與常業詐欺之構成要件尚屬有間，自不應
    以該罪相繩。此外，本院復查無其他積極事證足認被告等人
    涉犯常業詐欺及被告甲○○自民國95年1、2月以前、被告辛○○自95年3月前、被告庚○○自95年2月前之犯行，被告等
    既已坦承犯行，當無就起始時間故為差距數月之不實陳述之
    理，其等就此部分罪嫌，不能證明被告等犯罪，此部分事實
    既屬不能證明，惟起訴書認被告等人此部分犯行與上開有罪
    部分均係屬裁判上一罪關係，就此部分爰不另為無罪之諭知
    ，附此敘明。
據上論斷，應依刑事訴訟法第299條第1項前段、第300條、槍砲
彈藥刀械管制條例第8條第4項、第12條第4項、修正前洗錢防制
法第9條第3項、刑法第2條第1項、第11條、第28條、修正前第55
條、第59條、修正前第57條第5款、第42條第3項、第74條第1項
、兒童及少年福利法第70條第1項、第38條第1項第1款、第2款判
決如主文。
本案經檢察官陳以墩到庭執行職務
中    華    民    國    95    年    8     月    15    日
           刑事第二庭   審判長法  官  吳孟良
                              法  官  蘇嘉豐
                              法  官  沈君玲
以上正本證明與原本無異。
如不服本判決，應於判決送達後10日內向本院提出上訴狀（應抄
附繕本）。告訴人或被害人如對於本判決不服者，應具備理由請
求檢察官上訴，其上訴期間之計算係以檢察官收受判決正本之日
期為準。
                              書記官  袁以明
中    華    民    國    95    年    8     月    16    日
附表：
一、被告庚○○之NOKIE行動電話1支（含SIM卡）。印章10顆、
    身分證影本12張、被告甲○○之NOKIE行動電話1支（含SIM
    卡）、摩托羅拉行動電話1支（含SIM卡）、夏普行動電話1
    支（含SIM卡）、人頭王八卡資料、身分證影本5張、駕照影
    本2張、筆記型電腦1台、被告戊○○WIN行動電話1支、印章
    6顆、筆記本1本、被告辛○○之印章15顆、NOKIE行動電話1
    支（含SIM卡2張）、身分證影本3張、提款機明細表5張、傳
    真明細1張、被告丙○○之NOKIE行動電話1支（含SIM卡）、
    被告己○○ATM晶片讀卡機3組、NOKIE行動電話2支（均含
    SIM卡）、PHS行動電話1支（含SIM卡）、帳單2張、通訊錄9
    張。
二、仿貝瑞塔廠M9型半自動具殺傷力之改造槍枝1把及子彈8顆
刑法修正施行後新舊法之比較適用附表：
說明：一、【新法】：九十四年一月七日修正，同年二月二日公
      布，九十五年七月一日施行之刑法。
          【舊法】：九十四年一月七日修正，同年二月二日公
           布，九十五年七月一日施行前之刑法。
      二、【最高法院決議】：最高法院九十五年五月二十三日
          第八次刑事庭會議決議。
┌──┬──┬───────────┬──┬────────────┐
│編號│條號│新法                  │比較│理由                    │
│    │    ├───────────┤    │                        │
│    │    │舊法                  │結果│                        │
├──┼──┼───────────┼──┼────────────┤
│1   │33  │新條文                │    │舊法第三十三條第五款規定│
│    │    │主刑之種類如下：      │    │，罰金：一元以上，修正後│
│    │    │一、死刑              │    │則提高為，罰金：新臺幣一│
│    │    │二、無期徒刑          │    │千元以上，以百元計算之。│
│    │    │三、有期徒刑：二月以上│    │罰金之定義既已修正，法定│
│    │    │    ，十五年以上。但遇│    │刑為罰金者，其法定最低度│
│    │    │    有加減時，得減至二│    │罰金亦提高為新臺幣一千元│
│    │    │    月未滿，或加至二十│    │，致刑度有加重之情形，不│
│    │    │    年。              │    │論宣告罰金與否，應依新法│
│    │    │四、拘役：一日以上，六│    │第二條第一項前段之規定，│
│    │    │    十日未滿。但遇有加│    │適用行為時法。（最高法院│
│    │    │    重時，得加至一百二│    │決議第三點(一)參照）。    │
│    │    │    十日。            │    │                        │
│    │    │五、罰金：新臺幣一千元│    │                        │
│    │    │    以上，以百元計算之│    │                        │
│    │    │    。                │    │                        │
│    │    │                      │    │                        │
│    │    │                      │    │                        │
│    │    ├───────────┼──┤                        │
│    │    │舊條文                │ˇ  │                        │
│    │    │主刑之種類如下：      │    │                        │
│    │    │一、死刑              │    │                        │
│    │    │二、無期徒刑          │    │                        │
│    │    │三、有期徒刑：二月以上│    │                        │
│    │    │    ，十五年以上。但遇│    │                        │
│    │    │    有加減時，得減至二│    │                        │
│    │    │    月未滿，或加至二十│    │                        │
│    │    │    年。              │    │                        │
│    │    │四、拘役：一日以上，二│    │                        │
│    │    │    個月未滿。但遇有加│    │                        │
│    │    │    重時，得加至四個月│    │                        │
│    │    │    。                │    │                        │
│    │    │五 罰金：一元以上。   │    │                        │
│    │    │                      │    │                        │
├──┼──┼───────────┼──┼────────────┤
│2   │42  │新條文                │ˇ  │(一) 關於易服勞役之折算標 │
│    │    │III 易服勞役以新臺幣一 │    │   準：舊法第四十二條第 │
│    │    │   千元、二千元或三千 │    │   二項規定，易服勞役以 │
│    │    │   元折算一日。但勞役 │    │   一元以上三元以下，折 │
│    │    │   期限不得逾一年。   │    │   算一日（依罰金罰鍰提 │
│    │    │                      │    │   高標準條例廢止前第二 │
│    │    ├───────────┼──┤   條規定，就其原定數額 │
│    │    │舊條文                │    │   提高為一百倍折算一日 │
│    │    │II 易服勞役以一元以上 │    │   ，即銀元一百、二百、 │
│    │    │   三元以下，折算一日 │    │   三百元折算一日，換算 │
│    │    │   。但勞役期限不得逾 │    │   成新台幣即三百、六百 │
│    │    │   六個月。           │    │   、九百元折算一日）， │
│    │    │                      │    │   新法第四十二條第三項 │
│    │    │                      │    │   前段規定，易服勞役以 │
│    │    │                      │    │   新台幣一千、二千元或 │
│    │    │                      │    │   三千元，折算一日，就 │
│    │    │                      │    │   折算標準而言，新法較 │
│    │    │                      │    │   有利於行為人，依新刑 │
│    │    │                      │    │   法第二條第一項但書之 │
│    │    │                      │    │   規定，應適用修正後之 │
│    │    │                      │    │   規定。（高院座談會決 │
│    │    │                      │    │   議第二之七則）。     │
│    │    │                      │    │(二) 就易服勞役之折算期限 │
│    │    │                      │    │   而言：舊法第四十二條 │
│    │    │                      │    │   第二項但書規定，易服 │
│    │    │                      │    │   勞役之期限不得逾六個 │
│    │    │                      │    │   月，新法第四十二條第 │
│    │    │                      │    │   三項但書則規定，易服 │
│    │    │                      │    │   勞役之期限不得逾一年 │
│    │    │                      │    │   ，修正後易服勞役之期 │
│    │    │                      │    │   限，顯然較修正前為長 │
│    │    │                      │    │   ，對行為人較為不利， │
│    │    │                      │    │   依刑法第二條第一項前 │
│    │    │                      │    │   段之規定，應適用修正 │
│    │    │                      │    │   前之規定。（高院座談 │
│    │    │                      │    │   會決議第二之七則）。 │
│    │    │                      │    │(三) 折算標準與期限之交錯 │
│    │    │                      │    │   ：新舊法對易服勞役之 │
│    │    │                      │    │   折算標準，及易服勞役 │
│    │    │                      │    │   期限，規定各有不同， │
│    │    │                      │    │   利與不利之情形互見， │
│    │    │                      │    │   屬科刑規範事項之變更 │
│    │    │                      │    │   ，其折算標準為裁判時 │
│    │    │                      │    │   所應諭知，自有就新舊 │
│    │    │                      │    │   法規定比較之必要，以 │
│    │    │                      │    │   決定適用最有利於行為 │
│    │    │                      │    │   人之法律。（高院座談 │
│    │    │                      │    │   會決議第二之七則）。 │
│    │    │                      │    │   【亦即，如罰金數額逾 │
│    │    │                      │    │   新台幣五十四萬元，則 │
│    │    │                      │    │   依舊法之折算標準及期 │
│    │    │                      │    │   限計算（因如依新法縱 │
│    │    │                      │    │   以新台幣三百元折算一 │
│    │    │                      │    │   日，因會逾六個月，對 │
│    │    │                      │    │   於行為人相對不利）。 │
│    │    │                      │    │   如未逾新台幣五十四萬 │
│    │    │                      │    │   元逾新台幣三十六萬元 │
│    │    │                      │    │   ，則依新法之折算標準 │
│    │    │                      │    │   （惟應以每日三千元折 │
│    │    │                      │    │   算一日）。           │
│    │    │                      │    │   如未逾新台幣三十六萬 │
│    │    │                      │    │   元逾新台幣十八萬元， │
│    │    │                      │    │   亦依新法之折算標準（ │
│    │    │                      │    │   惟應以每日二千或三千 │
│    │    │                      │    │   元折算一日），如未逾 │
│    │    │                      │    │   新台幣十八萬元，仍依 │
│    │    │                      │    │   新法之折算標準（得以 │
│    │    │                      │    │   每日一千、二千或三千 │
│    │    │                      │    │   元折算一日）         │
├──┼──┼───────────┼──┼────────────┤
│3   │51  │新條文                │    │新法第五十一條第五款提  │
│    │  │宣告多數有期徒刑者，於│    │高多數有期徒刑合併應執  │
│    │    │各刑中之最長期以上，各│    │行之刑不得逾三十年，新  │
│    │    │刑合併之刑期以下，定其│    │法施行後，因新法修正後  │
│    │    │刑期。但不得逾三十年。│    │提高合併應執行之最高度  │
│    │    ├───────────┼──┤刑期，較舊法規定，對行  │
│    │    │舊條文                │ˇ  │為人更為不利，雖非關於  │
│    │    │宣告多數有期徒刑者，於│    │罪刑之變更，惟定執行刑  │
│    │    │各刑中之最長期以上，各│    │為科刑事項，影響及行為  │
│    │    │刑合併之刑期以下，定其│    │人刑罰之法律效果，屬刑  │
│    │    │刑期。但不得逾二十年。│    │法第二條第一項之法律變  │
│    │    │                      │    │更，新法第五十一條第五  │
│    │    │                      │    │款對行為人不利，應依新  │
│    │    │                      │    │法第二條第一項，適用最  │
│    │    │                      │    │有利於行為人之法律，即  │
│    │    │                      │    │行為時之舊法；裁判確定  │
│    │    │                      │    │前犯數罪，其中一罪在新  │
│    │    │                      │    │法施行前者，亦同（最高  │
│    │    │                      │    │法院決議第五點(一)，高院  │
│    │    │                      │    │座談會決議第二之八則）  │
│    │    │                      │    │                        │
├──┼──┼───────────┼──┼────────────┤
│4   │常  │新條文                │    │刑法修正之後，原屬常業  │
│    │業  │刪除                  │    │犯之數個犯罪行為，依新  │
│    │犯  │                      │    │法應數罪併罰，比較修正  │
│    │    ├───────────┼──┤前之規定，可依常業犯罪  │
│    │    │舊條文                │ˇ  │論處，顯然罪刑之處罰內  │
│    │    │                      │    │容發生變動，亦即常業犯  │
│    │    │                      │    │之刪除，自然會影響到個  │
│    │    │                      │    │別犯罪的成立，乃至於法  │
│    │    │                      │    │律效果的結構，自屬法律  │
│    │    │                      │    │變更，應為新舊法之比較  │
│    │    │                      │    │，經新舊法比較之結果，  │
│    │    │                      │    │以舊法較有利於行為人，  │
│    │    │                      │    │應依行為時之舊法處斷（  │
│    │    │                      │    │最高法院決議第五點(四)、  │
│    │    │                      │    │2）                     │
├──┼──┼───────────┼──┼────────────┤
│5   │74I│新條文                │ˇ  │(一)緩刑係論罪科刑時為促使│
│    │    │受二年以下有期徒刑、  │    │  行為人將來改過遷善，避│
│    │    │拘役或罰金之宣告，而  │    │  免再犯所設，乃在評價行│
│    │    │有下列情形之一，認以  │    │  為人「裁判時」反社會性│
│    │    │暫不執行為適當者，得  │    │  ，具有防衛社會功能而與│
│    │    │宣告二年以上五年以下  │    │  保安處分具有類似效果，│
│    │    │之緩刑，其期間自裁判  │    │  與行為之評價應考量行為│
│    │    │確定之日起算：        │    │  當時及裁判時之法律秩序│
│    │    │一、未曾因故意犯罪受  │    │  有所不同，應以裁判時法│
│    │    │    有期徒刑以上刑之  │    │  律決定緩刑宣告與否。因│
│    │    │    宣告者。          │    │  此，犯罪在新法施行前，│
│    │    │二、前因故意犯罪受有  │    │  新法施行後，緩刑之宣告│
│    │    │    期徒刑以上刑之宣  │    │  ，應適用新法第七十四條│
│    │    │    告，執行完畢或赦  │    │  之規定宣告緩刑及應負之│
│    │    │    免後，五年以內未  │    │  負擔（最高法院決議第七│
│    │    │    曾因故意犯罪      │    │  點）。                │
│    │    │    受有期徒刑以上刑  │    │                        │
│    │    │    之宣告者。        │    │                        │
│    │    ├───────────┼──┤                        │
│    │    │舊條文                │    │                        │
│    │    │受二年以下有期徒刑、  │    │                        │
│    │    │拘役或罰金之宣告，而  │    │                        │
│    │    │有左列情形之一，認為  │    │                        │
│    │    │以暫不執行為適當者，  │    │                        │
│    │    │得宣告二年以上五年以  │    │                        │
│    │    │下之緩刑，其期間自裁  │    │                        │
│    │    │判確定之日起算：      │    │                        │
│    │    │一、未曾受有期徒刑以  │    │                        │
│    │    │    上刑之宣告者。    │    │                        │
│    │    │二、前受有期徒刑以上  │    │                        │
│    │    │    刑之宣告，執行完  │    │                        │
│    │    │    畢或赦免後，五年  │    │                        │
│    │    │    以內未曾受有期徒  │    │                        │
│    │    │    刑以上刑之宣告者  │    │                        │
│    │    │    。                │    │                        │
└──┴──┴───────────┴──┴────────────┘
槍砲彈藥刀械管制條例第8條第4
未經許可，製造、販賣或運輸鋼筆槍、瓦斯槍、麻醉槍、獵槍、
空氣槍或第4條第1項第1款所定其他可發射金屬或子彈具有殺傷
力之各式槍砲者，處無期徒刑或5年以上有期徒刑，併科新臺幣1
千萬元以下罰金。
未經許可，轉讓、出租或出借前項所列槍枝者，處5年以上有期
徒刑，併科新臺幣1千萬元以下罰金。
意圖供自己或他人犯罪之用，而犯前二項之罪者，處無期徒刑或
7年以上有期徒刑，併科新臺幣1千萬元以下罰金。
未經許可，持有、寄藏或意圖販賣而陳列第1項所列槍枝者，處3
年以上10年以下有期徒刑，併科新臺幣700萬元以下罰金。
第1項至第3項之未遂犯罰之。
修正前洗錢防制法第9條第3項
犯第2條第1款之罪者，處5年以下有期徒刑，得併科新臺幣300萬
元以下罰金。
犯第2條第2款之罪者，處7年以下有期徒刑，得併科新臺幣500萬
元以下罰金。
法人之代表人、法人或自然人之代理人、受雇人或其他從業人員
，因執行業務犯前二項之罪者，除處罰行為人外，對該法人或自
然人並科以各該項所定之罰金。但法人之代表人或自然人對於犯
罪之發生，已盡力監督或為防止行為者，不在此限。
犯前三項之罪，於犯罪後六個月內自首者，免除其刑；逾六個月
者，減輕或免除其刑；在偵查或審判中自白者，減輕其刑。


司法院資訊處製作；財團法人民間司法改革基金會備份。
